【裁判字號】    94,簡上,252
【裁判日期】    950824
【裁判案由】    確認界址
【裁判全文】
臺灣桃園地方法院民事判決             94年度簡上字第252號
上  訴  人  丙○○
訴訟代理人  莊守禮律師
被  上訴人  甲○○○
訴訟代理人  乙○○
上列當事人間確認界址事件，上訴人對於中華民國94年8 月8 日
本院桃園簡易庭94年度桃簡字第710 號第一審判決提起上訴，於
民國95年8 月10日言詞辯論終結，本院判決如下：
    主      文
上訴駁回。
第二審訴訟費用由上訴人負擔。
    事實及理由
甲、上訴人之陳述，除與原審判決書所載者相同茲予引用外，補
    稱：(一)桃園縣蘆竹地政事務所（下稱蘆竹地政事務所）於民
    國93年間就被上訴人所有坐落桃園縣蘆竹鄉○○段0847地號
    土地（重測前為桃園縣蘆竹鄉○○○○段0165之0039地號，
    下稱系爭A 地）與上訴人所有坐落同段0871地號土地（重測
    前為桃園縣蘆竹鄉○○○○段0165之0205地號，下稱系爭B
    地），實施區域性之地籍圖重測係基於內政部地政司之政策
    ，目的係為全面釐清地籍，蘆竹地政事務所實施重測時，發
    現現場地籍線有圖、地不符之情形，乃加以調整，而認系爭
    A 、B 兩地應以重測後之地籍線為界址，並據以辦理公告，
    依測量先後及將正確結果公告之原則，於前開時點前所為之
    複丈測量屬重測前之標準，不足作為推翻蘆竹地政事務所重
    測結果或認定其重測結果有誤之依據，且兩造曾就本件爭議
    聲請桃園縣政府調處，調處結論亦認系爭A 、B 兩地應以重
    測後之地籍線為界址，內政部土地測量局鑑定後，亦認上訴
    人所指之界址與重測後之地籍線相符，準此，應認系爭A 、
    B 兩地應以重測後之地籍線定界址始為正確。(二)縱系爭B 地
    之面積，於重測後有所增加，然於相關土地現場地形及地物
    未變動之狀況下，其增加之面積何在根本無法查考，而倘依
    重測前之地籍線定界址，依原預留之防火巷現場地面上之紅
    色噴漆及鋼釘界樁以觀，可知系爭B 地面積明顯減少；且查
    本件確認界址之爭執係肇因於蘆竹地政事務所辦理93年重測
    土地所致，蘆竹地政事務所對於與系爭A 、B 兩地相鄰之其
    他土地無指界糾紛者，於實施區域性重測後，即公告結果並
    確定，該確定部分殊不可能如被上訴人所言，可持原審判決
    及內政部土地測量局鑑定書要求蘆竹地政事務所一併辦理調
    整，是原審判決雖認系爭A 、B 兩地之界址應以重測前為正
    確，惟此判決效力無法對於公告確定之部分發生推移之效果
    ，自無法將全部區域之重測結果均推回至重測前之界址，至
    多僅能將本件爭執部分向系爭B 地方向推移，則上訴人即須
    無端承擔推移後地籍線回到重測前之擠壓效果，是原審判決
    僅以系爭B 地面積變化為公平與否之論斷，忽略應一併考量
    系爭A 地面積之變化，且系爭A 地依重測前、後地籍線定界
    址之面積，其差距有限，此等面積變化為土地重測後必會產
    生之情形，原審判決未通盤考量，自有違誤。(三)另據蘆竹地
    政事務所95年1 月13日蘆地測字第0950000024號函檢附系爭
    A 地其上建物（桃園縣蘆竹鄉○○段1998建號）測量成果圖
    可知，被上訴人初申請合法建築時，於系爭A 地前後均留有
    未蓋建物之部分，後方並設有排水溝，前揭建物之面積理應
    小於土地之面積，惟依目前之建物現狀言，除原合法建物前
    面所留之土地已蓋滿增建物並與前方道路之人行紅磚道相鄰
    外，後方土地亦遭被上訴人加蓋至與系爭B 地之相鄰處（即
    本件界址之爭執處），前揭排水溝之位置與增建建物之滴水
    線相符，足徵被上訴人於加蓋建物時即將系爭A 地全部用盡
    ，其自不可能於排水溝之後，另留有45至55公分寬之空地（
    即重測前、後二地籍線間之寬度），前揭空地係上訴人所有
    之廠房於興建時將牆面退縮60公分所預留之防火巷，此有上
    訴人提出之建築設計圖可稽，該部分土地應屬上訴人所有，
    非為被上訴人所有，蘆竹地政事務所於93年間辦理重測後認
    應予調整，而有重測後之地籍線出現，重測後之地籍線係位
    於被上訴人之排水溝邊與建物之滴水線下方，與現場之地形
    地物相符，上訴人主張系爭A 、B 兩地以重測後之地籍線為
    界址，應為可採，原審判決僅以公平性為出發，未考量重測
    前地籍線之正確性及是否與現場地形地物相符等情，顯有違
    誤。(四)重測後同段0835地號土地與系爭A 地僅鄰3 筆土地，
    且該土地與系爭A 地均與系爭B 地相鄰，其測量前後之與系
    爭B 地之經界線均成一直線，而該土地之所有權人近日已將
    舊建物拆除而無遮擋，其土地之面積及現場狀況即為清楚，
    經查負責該土地上建物重建之建築師，將重測公告確定後之
    地籍圖予以套繪至現場時，發現由屋前方即南山路邊之界址
    點往後拉足換算地籍圖上距離之長度後，與重測後之界址點
    尚有近50公分之距離，是倘依原審判決所認定，以重測前之
    界址為據，由屋前方之界址點往屋後方拉直線之後，於滿足
    系爭A 地長度之地籍線與系爭B 地之地籍線間，將有寬約1
    公尺之無主土地，此誤差結果猶較重測後之結果誤差更大，
    足見重測前之結果絕非正確。(五)再者，原審判決認若依重測
    後之結果為界，則上訴人之土地面積增加太多，顯不公平，
    故應以重測前之結果為界。然查，原審囑託內政部土地測量
    局所為之鑑定，係合併他案總計10人（含本件兩造）之土地
    進行測量，該10人中，有9 人係上訴人之相對人，若將該9
    人之誤差面積全算入上訴人之「增加面積」，系爭B 地之面
    積當然增加甚多，惟該地區之建物皆存在甚久，未曾變動過
    ，該9 人所減少之土地面積未必會全部增加至系爭B 地；而
    若以內政部土地測量局鑑定之結果分析該9 人所有土地面積
    之增減狀況，除同段741 地號土地面積無論採重測前或重測
    後之地籍線均係減少外，其餘8 人所有土地面積如依重測前
    之地籍線為準據，因其界址向系爭B 地推擠，自均係增加，
    於全部正負加總後，該9 人所有土地之總面積將增加23.41
    平方公尺；依重測後之地籍線為界址，經正負加總後，該9
    人所有土地之全部面積僅減少5.96平方公尺，將前揭變化情
    形由9 人予以平均後，重測前、後地籍線之誤差平均值分別
    為正2.6011平方公尺、負0.6622平方公尺，是依重測後地籍
    線定界址，上訴人及其他9 人所有之土地面積增減變化較小
    ，則上訴人主張以重測後地籍線定界址較為正確。(六)綜上，
    原審判決有前開違誤之處，又蘆竹地政事務所於93年間實施
    區域性重測之結果，須全面性加以觀察，始能知該重測結果
    是否有誤，原審法院囑託內政部土地測量局進行測量鑑定，
    未發現蘆竹地政事務所之重測認定有何錯誤，原審法院於未
    發現其測量方法、測量結果有誤之前提下，是否能加以調整
    並以判決將系爭A 、B 兩地之界址推回重測前狀態，顯涉及
    法律見解原則上之重要性，對測量機關、測量人員之專業亦
    係一大挑戰，原審判決摒棄客觀標準，以主觀感情為判斷，
    顯違背最高法院69年度台上字第3426號裁判意旨，為此提起
    本件上訴等語，並聲明：原判決廢棄；確定系爭A 、B 兩地
    之界址為如原審判決所附鑑定圖所示27與28之連接點線。
乙、被上訴人之陳述，除與原審判決書所載者相同茲予引用外，
    補稱：(一)「內政部土地測量局鑑定書」係以科學儀器，未參
    雜人之感情因素，並參考測量現場之基樁、地形、地物及其
    他資料而完成測量結果，上訴人未能證明其測量有何錯誤，
    原審法院採為判決依據，顯合於最高法院69年度台上字第
    3426號裁判意旨，且前揭鑑定書記載上訴人所指界之位置與
    重測後地籍圖測定之土地界址相符等語，指出桃園縣政府之
    調處認定、蘆竹地政事務所實施重測之結果，均與原地籍圖
    界址不符，即明示蘆竹地政事務所之測量結果有誤，又本件
    爭執前雖經桃園縣政府調處，惟對造人及聲請人因均未同意
    調處內容及過程結果，乃未於調處書上簽名蓋章，該次調處
    自不成立，上訴人曲解為蘆竹地政事務所、桃園縣政府、內
    政部土地測量局三級單位意見一致，原審判決未尊重測量專
    業，未說明重測後之地籍線有何錯誤之處，容有誤會。且上
    訴人尚稱原審判決推翻地政人員測量結果，係法官以人之主
    觀感情判斷，逕予裁量、變更，惟均未舉證以實其說，顯係
    置辯之詞，且原審法院正確判定界址後，未起訴確認界址之
    其他土地所有人即可援用前揭內政部土地測量局鑑定書確認
    正確界址，使其他相關土地之地籍線連成一直線。(二)被上訴
    人係依法申請建照、經地政機關測量、畫定建築線後，始於
    系爭A 地上興建建物，則被上訴人自須依法留法定空地、排
    水溝或防火巷。原審就兩造間土地使用現況，曾2 次履勘現
    場，拍攝現場照片，秉持公平原則，依各土地之地圖（實測
    圖、分割圖、分筆圖）、經界標識之狀況（經界石、經界木
    、木樁、基石、埋炭等）、經界附近佔有之沿革、系爭A 、
    B 兩地之利用狀況、登記簿面積與各土地實測面積之差異，
    並精確計算兩造所有土地之面積於重測前、後之變化後，以
    客觀基準，確定系爭A 、B 兩地之界址，顯已兼顧相當、比
    例原則之考量。(三)依常理言，若為合法申請興建之建築物，
    於其該管轄區內之地政事務所內，均有其建照號碼，然上訴
    人所有系爭B 土地上之建物於蘆竹地政事務所，未登記建號
    ，該建物顯非經由合法程序提出申請而興建，則上訴人提出
    之建築物設計圖，其公信力實令人存疑。(四)系爭A 地上之建
    物（原為桃園縣蘆竹鄉○○○○段廟口小段630 建號，重測
    後為桃園縣蘆竹鄉○○段1998建號），係以合法程序申請建
    築執照，其建築物設計圖係依79年9 月份所公告之地籍圖（
    與60年、93年蘆竹地政事務所重測前之地籍圖同）所為，且
    亦係經由合格之建築師依當時的建築法規合法興建，將面積
    為79.08 平方公尺之平面建築物，建築於面積為113 平方公
    尺之基地上，合法空地面積為33.90 平方公尺，與現狀均相
    符，另參諸被上訴人提出之地籍圖，其上以黃色螢光筆所標
    示者即為防火巷，上訴人指稱被上訴人所有前開建物足坪興
    建致界址不分等情，與事實不符；而本件兩造所有土地之交
    界處緊鄰，恐係因上訴人未依其當初所申請者為興建所致，
    再者，房舍是否增建，非本件訴訟審理之重點，上訴人如對
    被上訴人所有前開建物是否有違法增建乙節有所疑慮，應另
    提起訴訟以資解決，不宜以此論述模糊本件訴訟之焦點。(五)
    另查，被上訴人於60年2 月26日向上訴人購買原坐落桃園縣
    蘆竹鄉○○○○段廟口小段0165之0039地號土地時，面積為
    154 平方公尺，兩造對當時舊有地籍圖上之界址（即原審判
    決所認之界址）無爭議，嗣桃園縣政府於66年9 月15日為土
    地徵收時，將前揭土地強制分割為0165之0092地號（面積30
    平方公尺）、0165之0175地號（面積11平方公尺）及0165
    之0039地號（即系爭A 地，面積113 平方公尺）等三筆土地
    ，則若依桃園縣政府93年間調處所定界址，則上開三筆土地
    面積將分別變更為30、4.98、111.74平方公尺，合計146.72
    平方公尺，被上訴人將無端喪失7.28平方公尺之土地，而若
    以原審判決所認之界址為準，則前開三筆土地面積分別為30
    、4.98、116.56平方公尺，合計為151.96平方公尺，雖亦短
    少2.04平方公尺，但被上訴人尚願意接受該結果。再者，上
    訴人讓售前開三筆土地與被上訴人時，以60年間所公布之界
    址為準則，於79年間與被上訴人一同委請相同建築師申請興
    建建築物時，亦以前揭界址為保留地，甚者，被上訴人於82
    年5 月24日重新申請土地經界測量時，上訴人對於測量結果
    亦無異議，然上訴人卻於93年實施地籍重測時，因誤測造成
    經界變動，乃選擇無害於自己，卻侵害被上訴人權益之錯誤
    界址，上訴人所為主張顯非適法，且與兩造於60年間訂立之
    買賣契約精神有悖。(六)綜上，原審判決以內政部土地測量局
    鑑定結果認定重測前之地籍線與土地現場，圖地相符，並就
    兩造土地使用現況及各自所有土地之面積增減結果，應以重
    測前之地籍線為系爭A 、B 兩地間之界址，其認事用法均甚
    妥切，並無違誤，上訴人所提本件訴訟顯無理由等語作為抗
    辯，並聲明：駁回上訴。
丙、得心證之理由：
  一、被上訴人於原審起訴主張系爭A 地為其所有，與系爭B 地
      相鄰，兩造對於該二土地之界址即如原判決所附鑑定圖所
      示12與13兩點之連接線，向無爭議。惟因蘆竹鄉地政事務
      所93年間實施地籍圖重測，兩造間就界址為何，於指界時
      始有爭議，經桃園縣政府不動產糾紛調解委員會於93年9
      月8 日進行調處結果，就兩造相鄰土地以原判決所附鑑定
      圖所示27與28兩點連接虛線為界。被上訴人不服上開調處
      ，爰於15日內提起本件確認之訴。系爭A 、B 兩地之經界
      ，原有正確之原始地籍線可據，實無地籍測量實施規則第
      184 條因地籍原圖破損、滅失、比例尺變更或其他重大原
      因等地籍圖重測事由。上訴人亦稱地籍圖重測係因臨近之
      「電通市」集合住宅測量基樁偏差，以致必須進行重測等
      語，則上訴人應就該測量基樁偏差為救濟，而不應使被上
      訴人負擔該不利益。且如原判決所附鑑定圖所示12與13兩
      點連接線與被上訴人之指界位置及重測前地籍圖經界線相
      符，足認系爭A 、B 兩地之正確經界應為重測前之原始地
      籍線等語，並請求確認系爭A 、B 兩地之經界為如原判決
      所附鑑定圖所示12與13兩點之連接點線。上訴人則以系爭
      A 、B 兩地所在地區土地應有地籍測量實施規則第184 條
      所規定得重新實施地籍測量之情事，始會辦理地籍圖重測
      。且據查，出現上開圖、地不符之原因，肇因於桃園縣蘆
      竹鄉○○路上之電通市集合式高樓住宅於興建時測量基樁
      偏差，致將其緊臨南山路部分之建物建築，占用於南山路
      擬拓寬為四線道之需用土地，迨發現時，電通市之體結構
      已完成，行政機關因無法令其拆除重建，故只好於拓寬南
      山路時將南山路之路中心樁向本件系爭土地之方向偏移，
      此一偏移之結果，直接導致兩造土地地籍線都往後退，地
      籍線後退，但房屋本身無法退，故而造成原地籍圖與現場
      地形地物不符之情形。事隔多年，現場圖、地不符之狀況
      依然存在，地政機關始會進行此次地籍圖重測工作，將後
      退之地籍線拉回與房屋相符之位置，其實現場地形、地物
      及界址並未曾變動過。如此一來，路沒有移、房屋基地之
      地籍線卻往前移，則被上訴人之土地登記面積勢將受到影
      響，然系爭A 地實際上之土地面積卻因房屋本身根本未曾
      變動過而未受影響。被上訴人主張按重測前之地籍線為系
      爭A 、B 兩地界址，無異於將南山路路中心樁偏移之不利
      結果全由上訴人一人承受，上訴人豈有無端受此損失之必
      要，且此結果亦將致上訴人興建廠房時原留之防火巷寬度
      突然少去一半，對原本之防火設計亦有影響，足見系爭A
      、B 兩地之經界應為如原判決所附鑑定圖所示27與28兩點
      之連接線等語作為抗辯。
  二、按所謂不動產經界之訴訟，指不動產之經界不明，就經界
      有爭執，而求定其界線所在之訴訟而言。本件被上訴人主
      張系爭A 、B 兩地相鄰，為兩造所不爭執，被上訴人與上
      訴人對於其等各為系爭A 地、B 地之所有權人，及面積均
      無爭執，自堪信為真實。上開土地因桃園縣蘆竹鄉93年實
      施地籍圖重測，致兩造間就界址為何，而有所爭議。是兩
      造就系爭A 、B 兩地之界址即有不明之情形。從而，被上
      訴人提起本件訴訟求為判決確定上開兩土地之界址，經核
      於法並無不合，應予准許。
  三、又按相鄰兩土地間，其具體界址何在，如有圖地相符之地
      籍圖，固得以之作為標準，然如地籍圖不精確，兩造當事
      人對界址各有主張時，亦非以當事人之指界位置為唯一之
      認定標準，法院應秉持公平之原則，依各土地之地圖（實
      測圖、分割圖、分筆圖）、經界標識之狀況（經界石、經
      界木、木樁、基石、埋炭等）、經界附近佔有之沿革、系
      爭土地之利用狀況、登記簿面積與各土地實測面積之差異
      等客觀基準以確定界址。經查：
    (一)原審經依被上訴人之聲請，囑託內政部土地測量局派員會
      同到場履勘鑑測，經該局先以精密電子測距經緯儀在系爭
      土地附近所設圖根點，經檢核合格後，作為該測區之控制
      點，而後以該圖根點為基點，用上列儀器分別施測系爭土
      地當事人指界位置及附近界址點，並計算其坐標值輸入電
      腦，以自動繪圖儀展繪於鑑測原圖上（重測後地籍圖比例
      尺五百分之一，重測前地籍圖比例尺一千二百分之一），
      然後依據蘆竹地政事務所保管之地籍圖、地籍調查表、宗
      地資料等，謄、展繪本案有關土地經界線，與前項成果核
      對檢核後，測定於鑑測原圖上，作成比例尺五百分之一之
      鑑定圖。經鑑測結果，被上訴人所指系爭A 、B 兩地之經
      界位置，與重測前地籍圖測定之土地界址相符。而上訴人
      所指界之位置則與重測後地籍圖測定之土地界址相符，此
      有原審勘驗筆錄（見原審卷第42頁至第44頁）、內政部土
      地測量局94年4 月4 日測籍字第0940002762號函檢送之鑑
      定書、鑑定圖（見原審卷第46頁至第50頁）附卷可稽。是
      依上開鑑測之結果可知，被上訴人之指界與重測前之地籍
      圖，圖地並無不符之情形。前開鑑定機關係依據兩造之分
      別指界，及參酌重測前、後之地籍圖、地籍調查表、宗地
      資料等文件為鑑定，復為求精確，以電子測距經緯儀施測
      ，鑑測基準涵蓋系爭土地周圍圖根點及附近界址點，亦檢
      測圖根點確係合格後方以之為基點，是其鑑定方法上未見
      有何不週延之處，應堪採信。
    (二)又兩造於93年間重測後，就系爭A 、B 兩地界址發生爭執
      ，固於93年9 月9 日進行調處，調處時，兩造對於界址所
      在，仍有爭議，雖該次調處結果以系爭A 、B 兩地之界址
      為如上開鑑定圖所示27與28兩點之連線（見原審卷第7 頁
      ），惟被上訴人不服，而提起本件訴訟，自不得逕以該調
      處結果認定本件經界。
    (三)就使用情形而言：
    1.被上訴人主張其於60年2 月26日向上訴人購買原坐落桃園
      縣蘆竹鄉○○○○段廟口小段0165之0039地號土地，其面
      積為154 平方公尺，嗣桃園縣政府於66年9 月15日為土地
      徵收時，將前揭土地分割為0165之0092地號（面積30平方
      公尺）、0165之0175地號（面積11平方公尺）及0165之
      0039地號（即系爭A 地，面積113 平方公尺）等三筆土地
      ，且系爭A 、B 兩地之界址即係如原判決所附鑑定圖所示
      12與13兩點之連線等情，為上訴人所不爭執，堪信為真實
      。準此足認，被上訴人當時向上訴人購買之土地面積為
      154 平方公尺，且系爭A 、B 兩地係以上開12與13兩點連
      線為界。另被上訴人主張其於82年間就系爭A 地申請複丈
      ，其結果，系爭A 、B 兩地亦以上開12與13兩點之連線為
      界等情，業經蘆竹地政事務所於95年3 月28日以蘆地測字
      第0950002768號函覆在案（見本院卷第115 頁至第121 頁
      ），又蘆竹地政事務所業將上開鑑界結果副知上訴人（見
      本院卷第116 頁），而上訴人並未主張、證明其已依當時
      之地籍測量實施規則第238 條第2 款規定申請再鑑定，益
      見當時兩造確係以上開12與13兩點之連線為系爭A 、B 兩
      地之界線。
    2.上訴人主張其於85年間就系爭A 、B 兩地之界址已有爭執
      云云，但未舉證證明，已難遽採；況若上訴人已有爭執，
      何以未申請再鑑界？是上訴人之上開主張為不可採。又上
      訴人固主張其於同段721 地號土地上興建廠房時，曾留下
      60公分寬之防火巷，若以上開12與13兩點連線為界址，則
      上訴人所留上開防火巷將不復存在云云，並提出設計圖為
      證。惟查依上開設計圖以觀，固曾留下60公分之空間，惟
      上開空間究竟係位於何土地上，尚屬不明；況且縱認上開
      所留防火巷之外緣係位於上開27與28兩點之連線上，惟上
      開廠房既係於93年重測後始興建，而兩造就系爭A 、B 兩
      地是否以上開27與28兩點之連線為界址已有爭執，則上訴
      人自以該連線為界址而為上開廠房之建築設計，自無從據
      以為認定該連線為系爭A 、B 兩地界址之證據。
    (四)就面積而言：按土地面積固係依據地籍圖線計算所得，因
      此，於理論上應是先有地籍線，始有面積多寡之問題。惟
      兩造各自擁有上開土地多年，其等對於各所有系爭土地之
      登記面積向無爭議。因此，依據兩造各自所指之地界線，
      換算所得之各筆土地之面積與登記機關原始登記之土地面
      積之增減情形，仍不失為判斷之基礎之一。經查，系爭A
      地，登記面積為113 平方公尺，另系爭B 地之面積為230
      平方公尺，為兩造所不爭執，堪信為真實。而依被上訴人
      指界換算各筆土地之面積結果，系爭A 地面積為116.56平
      方公尺，較原始登記面積多出3.56平方公尺。系爭B 地面
      積為238.06平方公尺，較原始登記面積多出8.06平方公尺
      ，系爭A 、B 兩地之面積均略有增加。如依上訴人指界換
      算各筆土地之面積結果，系爭A 地面積為111.74平方公尺
      ，較原始登記面積短少1.26平方公尺，系爭B 地面積為
      254.54平方公尺，較原始登記面積多出24.54 平方公尺，
      且不論依重測前、後之地籍線為界址，系爭B 地之面積均
      有增加等情，復有鑑定書可按（見原審卷第50頁），是依
      上開換算所得面積之增減情形以觀，以重測前之地籍線即
      上開12與13兩點之連線為系爭A 、B 兩地之界址，顯較為
      公平。
    (五)又上訴人雖主張重測前之地籍線係上訴人指界之位置，僅
      因桃園縣蘆竹鄉○○路拓寬時，其路中心樁往兩造所有之
      系爭土地方向偏移，致系爭A 、B 兩地之地籍線往後移，
      地政機關為解決此問題，始實施地籍圖重測，將往後移之
      地籍線拉回原位，系爭A 、B 兩地之地籍線未曾變動等語
      ，惟查蘆竹地政事務所係以地籍原圖已經破損嚴重為由辦
      理本次地籍重測（見本院卷第110 頁），另兩造於60年間
      買賣系爭A 地時，及82年間被上訴人申請鑑界結果，系爭
      A 、B 兩地之經界線（地籍線）均與重測前之地籍線相符
      ，業經認定如前，足認於93年重測前系爭A 、B 兩地間之
      地籍線，並未有如上訴人所稱往後移動之情形，又系爭A
      、B 兩地前後地籍線出現不同，係肇因於93年間實施重測
      時，基樁位置曾做過調整，若按原基樁施測，系爭A 、B
      兩地之經界線應為重測前之經界線等情，為兩造所不爭執
      （見本院卷第155 頁），堪信為真實。基上，上訴人主張
      系爭A 、B 兩地間之地籍線為其指界所在，重測前後均未
      曾變動云云，即非可採。
    (六)上訴人另主張同段835 地號土地所有權人重建房屋時，建
      築師以重測後地籍圖套繪現場並換算地籍圖上之長度，發
      現自南山路界址點往後（系爭B 地方向）拉足時，距離重
      測後之界址點尚有50公分之差距，足認重測前之界址有誤
      云云，查上訴人主張上開套繪等事縱然屬實，惟上開套繪
      等行為僅係建築師個人所為，且與上開重測前、後之結果
      均有不同，自難認為正確，不足採信。
    (七)綜上，本院認系爭A 、B 兩地間之地籍線應以上開鑑定圖
      所示12與13兩點之連線為正確。從而，原審確定系爭A、B
      兩地間之經界為如上開鑑定圖所示12與13兩點之連線，於
      法並無違誤。上訴意旨指摘原判決不當，求予廢棄改判，
      為無理由，應駁回其上訴。
  四、本件判決之基礎已臻明確，而辦理本次重測係因地籍原圖
      破損嚴重之故，且重測前或重測後之地籍何者為正確，應
      由法院本於證據認定等情，經本院另案（94年度簡上字第
      207 號）函詢蘆竹地政事務所及桃園縣政府，業經該二機
      關答覆在案（見本院卷第110 頁、第106 頁至第107 頁）
      ；上訴人聲請傳喚辦理重測等人員訊問調整地籍線之理由
      及函詢蘆竹地政事務所、桃園縣政府及內政部土地測量局
      關於重測前、後之地籍不同時，應以何地籍線為正確等事
      ，與判決結果無影響，無調查之必要，併此敘明。
丁、結論：本件上訴為無理由，依民事訴訟法第436 條之1 第3
    項、第449 條第1 項、第78條，判決如主文。
中    華    民    國    95    年    8     月    24    日
                  民事第三庭審判長法  官  潘進柳
                                  法  官  周玉
                                  法  官  林望民
上列正本證明與原本無異
不得上訴
中    華    民    國    95    年    8     月    24    日
                            書記官  曾建中


司法院資訊處製作；財團法人民間司法改革基金會備份。
